【裁判字號】    98,易,65
【裁判日期】    980409
【裁判案由】    恐嚇取財
【裁判全文】
臺灣高雄地方法院刑事判決                98年度易字第65號
    公  訴  人  臺灣高雄地方法院檢察署檢察官
    被      告  甲○○
    指定辯護人  本院公設辯護人丁○○
上列被告因恐嚇取財案件，經檢察官提起公訴（97年度偵字第32
128 號），本院判決如下：
    主  文
甲○○犯恐嚇取財未遂罪，處有期徒刑陸月，如易科罰金，以新
臺幣壹仟元折算壹日。扣案水果刀壹支沒收。
    事  實
一、甲○○基於意圖為自己不法所有之犯意，於民國97年11月7
    日23時許，在高雄市○○區○○路721 號威林藥局前，以其
    所有之水果刀1 支自後抵住上開藥局經營者乙○○腹部之左
    後側，並向背對甲○○之乙○○大聲恫稱：進入藥局等語，
    已著手使乙○○交付財物之際，乙○○感覺有異，即從左側
    往後轉身查看時，乙○○之右掌因而遭甲○○所持之上開水
    果刀劃傷，致乙○○受有右掌表皮裂傷6.0 公分（甲○○涉
    犯傷害部分未據告訴及起訴），甲○○旋即逃逸而取財未果
    。嗣甲○○因跌倒而於97年11月7 日23時30分在華夏路699
    號前，經警與乙○○共同逮捕，並扣得上開水果刀1 支，而
    悉上情。
二、案經高雄市政府警察局左營分局報告臺灣高雄地方法院檢察
    署檢察官偵查起訴。
    理  由
壹、證據能力部分：
一、按被告以外之人於審判外之陳述，雖不符前4 條之規定，而
    經當事人於審判程序同意作為證據，法院審酌該言詞陳述或
    書面陳述作成時之情況，認為適當者，亦得為證據，刑事訴
    訟法第159 條之5 第1 項定有明文。本案以下認定事實所引
    用之傳聞證據，業經檢察官、被告甲○○及其辯護人於審判
    中同意作為證據（見97年度審易字第2627號卷第21頁），而
    各該傳聞證據之取得亦無違法不當之情事，作為證據並無不
    適當，依上開說明，本院認本案以下所引用之傳聞證據均有
    證據能力。
貳、實體部分：
一、訊據被告甲○○對上開事實均坦承不諱，並承認有恐嚇取財
    未遂之犯行，惟否認有加重強盜未遂之犯行（見本院卷第14
    頁），辯稱：雖有恐嚇被害人乙○○之行為，然被害人乙○
    ○當時並未達到不能抗拒或喪失意思自由之程度，而我看到
    被害人乙○○轉身即放棄而馬上逃離，並無強盜之意思等語
    （見本院卷第23、28至30頁）。經查：
（一）被告甲○○於上開時、地，持其所有之水果刀1 支自後抵
      住被害人乙○○腹部之左後側，並從後對背向之被害人乙
      ○○大聲喝令進入藥局，嗣因被害人乙○○認有異常而從
      左側往後轉身查看之際，被害人乙○○之右掌即遭被告所
      持之上開水果刀劃傷，而受有右掌表皮裂傷6.0 公分，被
      告旋即逃逸，嗣因跌倒遭捕獲一節，業經證人乙○○於本
      院審理中證述綦詳（見本院卷第15、17頁），核與被告自
      白相符，此外，復有搜索扣押筆錄、扣押物品目錄表及被
      害人乙○○之診斷證明書各1 份在卷可查（見警卷第22至
      25、39頁），上開事實堪信為真。
（二）按刑法第330 條、第328 條加重強盜罪，須以目前之危害
      脅迫他人，致喪失自由意志不能抗拒，始足成立，若僅以
      言語或行動表達將來惡害以恫嚇他人，受恐嚇人尚有自由
      意志，不過因此而懷有恐懼之心無意抗拒者，係屬同法第
      346 條恐嚇取財罪之恐嚇行為，仍不能遽以強盜罪相繩；
      刑法上之恐嚇取財罪，固不以將來之惡害恫嚇被害人為限
      ，即以強暴、脅迫為手段，但被害人未達不能抗拒之程度
      ，使其交付財物，亦屬之；若當場施以強暴、脅迫，達於
      不能抗拒程度，即係強盜行為，不能認屬恐嚇罪名，最高
      法院97年度台上字第5451、5962號判決意旨參照。公訴意
      旨雖認被告上開行為已構成加重強盜未遂罪嫌（見本院卷
      第23頁），然被害人乙○○於案發時係因被告相當靠近其
      身後，其深感怪異而直覺性轉身，欲與被告面對面搞清楚
      情況，當時不知被告手上是否有拿東西，並未打算要抓取
      被告手上之物，但因轉身時其右手順勢抓到被告手上之物
      而受傷等情，業經證人乙○○於本院審理中證述明確（見
      本院卷第15至17頁），顯見被害人乙○○於轉身前並不知
      道被告手持扣案之水果刀，且非基於抵抗、恐懼之意而轉
      身奪取該水果刀以保護自身生命、身體之安全，足認證人
      乙○○於案發時未因被告之行為而心生畏懼，亦無喪失任
      何自由意志之情狀。又被害人乙○○當時所受傷害係右掌
      表皮裂傷6.0 公分，左腰部分未見血跡，僅稍微泛紅，而
      被告因被害人乙○○轉身即逃跑之際，受有右股骨頸骨折
      、右側股骨頭骨折脫臼一節，有證人乙○○於本院之證述
      、被害人乙○○之診斷證明書、被告之診斷證明書、被害
      人乙○○左腰泛紅之照片1 張在卷可憑（見本院卷第18頁
      、警卷第35頁上方照片、第37至39頁），本件被告當時手
      持扣案之水果刀1 支乙節，前已敘明，足認乙○○當日僅
      有右掌受傷，且非因被告主動攻擊所造成，否則豈有可能
      僅為表皮裂傷之程度，倘被告於案發之際有以強暴或脅迫
      之方式，致被害人乙○○達不能抗拒之程度之意思，則被
      告大可於背向之被害人乙○○轉身時，逕自以手上之水果
      刀朝被害人乙○○之腹部、背部或其他身體要害之處攻擊
      被害人乙○○，並在被害人乙○○與被告面對面前即多次
      揮刀刺傷乙○○致乙○○因而無法轉身目睹被告之容貌，
      以達被告從後強押被害人乙○○進入藥局奪取財物之目的
      ，況被告於乙○○轉身後出現立即逃逸之反應乙節，前已
      敘明，堪認被告見乙○○轉身後亦無以手上之兇器接續攻
      擊徒手之乙○○甚明，益證被告主觀上並無致乙○○達無
      法抗拒之意，否則被告無庸持刀逃跑，反由徒手之乙○○
      從後追捕，揆諸上開判決意旨，被告之行為自與加重強盜
      未遂之構成要件有別，此部分公訴意旨容有誤會，附此敘
      明。
（三）綜上所述，本件被告所為恐嚇取財未遂犯行，事證明確，
      應依法論科。
二、按刑法上之恐嚇取財罪，其既遂、未遂之區別，以使人交付
    之所有物有無交付，即犯人是否得財為標準，如已實行恐嚇
    尚未得財，即被捕獲，自係著手於犯罪之實行而不遂，應論
    以恐嚇未遂之罪，最高法院22年非字第112 號判例著有明文
    。本件被告見被害人乙○○轉身後即逃逸，而未得逞取得被
    害人乙○○之財物，是核被告所為，係犯刑法第346 條第3
    項、第1 項之恐嚇取財未遂罪。再被告已著手於恐嚇取財犯
    行之實行，後因見被害人轉身而逃跑，最終未能達成取財之
    目的而不遂，為未遂犯，爰依刑法第25條第2 項之規定，減
    輕其刑。爰審酌被告不思以正當方式取得財物，僅因經濟狀
    況不佳，竟持水果刀自後恫嚇被害人乙○○，欲以非法手段
    滿足己身之金錢需求，已嚴重影響社會治安及他人之人身、
    財產安全，行為實屬可議，本應從重處罰，然被告係因偶然
    情況前往上開藥局附近始為本件犯行，非自始即預謀選擇被
    害人犯案，犯後又坦承犯行，態度尚可，除此次犯行外，復
    無其他犯罪紀錄一節，有台灣高等法院被告前案紀錄表1 份
    在卷可稽（見本院卷第26頁），足認被告素行尚佳，且未造
    成被害人嚴重之損害，被告之犯行尚未達成取財之結果等一
    切情狀，量處如主文所示之刑，並諭知易科罰金之折算標準
    ，以示懲儆。
三、扣案之水果刀1 支，係被告所有，供本件犯罪所用等情，業
    據被告於本院審理中供稱甚明（見本院卷第22頁），應依刑
    法第38條第1 項第2 款之規定沒收。至於扣案之折疊刀1 支
    ，雖為被告所有，然非供本件犯罪所用一節，亦經被告供陳
    在卷（見本院卷第22頁），爰不另為沒收之宣告，併予敘明
    。
據上論斷，應依刑事訴訟法第299 條第1 項前段，刑法第346 條
第3 項、第1 項、第25條第2 項、第38條第1 項第2 款、第41條
第1 項前段，刑法施行法第1 條之1 ，判決如主文。
本案經檢察官丙○○到庭執行職務。
中    華    民    國    98    年    4     月    9     日
                  刑事第十一庭審判長法  官  黃三友
                                    法  官  林依蓉
                                    法  官  何佩陵
以上正本證明與原本無異。
如不服本判決應於收受判決後10日內向本院提出上訴書狀，並應
應敘述具體理由。其未敘述上訴理由者，應於上訴期間屆滿後20
日內向本院補提理由書(均須按他造當事人之人數附繕本)「切勿
逕送上級法院」。
中    華    民    國    98    年    4     月    9     日
                                    書記官  鍾淑美
附錄本判決論罪法條全文
刑法第346條第1項、第3項
意圖為自己或第三人不法之所有，以恐嚇使人將本人或第三人之
物交付者，處6 月以上5 年以下有期徒刑，得併科1 千元以下罰
金。
前二項之未遂犯罰之。


司法院資訊處製作；財團法人民間司法改革基金會備份。
